臺北高等行政法院判決
　　　　　　　　　　　　　　　　　　 93年度訴字第00428號
　　　　　　　　　　　　　　　.
原　　　告　甲○○
被　　　告　桃園縣政府
代　表　人　乙○○縣長）住同.
訴訟代理人　丙○○
上列當事人間因建築法事件，原告不服內政部中華民國93年1月8
日台內訴字第0920008110號訴願決定，提起行政訴訟。本院判決
如下：
　　主  文
原告之訴駁回。
訴訟費用由原告負擔。
　　事  實
一、事實概要：
    緣原告於桃園縣桃園市○○路33巷19號1樓建築物經營「巷口
    飲料店」，被告機關所屬工務局於92年9月2日會同建設局及
    警察局執行建築物公共安全之構造及設備檢查時，查獲原告
    未經申請許可領得變更使用執照，擅自變更用途作為「視聽
    歌唱業」使用，並有未維護建築物合法使用與其構造及設備
    安全之如下缺失：(1)避難層出入口封閉阻塞。(2)隔間牆及天
    花板裝修材料不符。被告機關審認原告業已違反建築法第73
    條第2項、第77條第1項規定，乃依同法第91條第1項，以92年
    9月17日桃縣工使字第092E012166號處分書處原告（建築物使
    用人）新臺幣6萬元罰鍰，並請於文到30日內恢復原狀或補辦
    手續。原告不服，以其係經營飲料及菸酒零售，與當初申請
    營業項目完全相符，並無經營登記營業以外之其他營業項目
    云云，提起訴願遭決定駁回，遂提起本件行政訴訟。
二、兩造聲明：
　　(一)原告聲明求為判決：1.訴願決定及原處分均撤銷。
                        2.訴訟費用由被告負擔。
　　(二)被告聲明求為判決：1.駁回原告之訴。
                        2.訴訟費用由原告負擔。
三、兩造之爭點：被告機關依建築法第91條第1項處原告新台幣6
                萬元罰鍰，並請於文到30日內恢復原狀或補辦
                手續，是否適法？
　　(一)原告主張之理由：
      1.按人民因中央或地方機關對其依法申請之案件，予以駁
        回，認為其權利或法律上利益受違法損害者，經依訴願
        程序後，得向高等行政法院提起請求該機關應為行政處
        分或應原特定內容之行政處分之訴訟，行政訴訟法第5條
        第2項定有明文。查不知何人於何時冒用原告之名，依法
        向被告申請訴願，嗣經被告以92年9月17日桃縣工使字第
        O92E012166號函予以駁回後，又冒用原告之名再提起訴
        願、再訴願均遭駁回，原告突接本件訴願決定書，不知
        所措是原告提起本件行政訴訟應屬合法及正當。
      2.內政部訴願決定書內所載：「緣訴願人於桃園縣桃園市
        ○○路33巷19號1棲建物經營「巷口飲料店」，原處分機
        關所屬工務局：：：處分書處訴願人（建築物使用人）
        新台幣6萬元罰鍰，並請於文到30日內恢復原狀或補辦
        手續。訴願人不服，：：提起訴願。按經原處分機關檢
        卷：：」等等。然查，原告曾於民國90年年底身分證不
        慎遺失，且於民國90年12月12日補發在案。原告從未向
        桃園縣政府提起訴願，亦未在桃園縣桃園市○○路33巷
        19 號1樓建物經營「巷口飲料店」，原告之身分證明顯
        遭他人所冒用，而於近日原告突接內政部訴願決定書，
        深感莫名，經電詢之後，才知此一事件，而惟一之救濟
        方法只能提起行政訴訟，為此特提本訴，故懇請鈞院予
        以查明。
      3.該店原係原告與三位女子合夥經營的，惟原告於92年5月
        即未再經營該店了，當初曾要求索回身份證未果，本案
        被查獲時，係他人以原告之身份證件提出供被告查核登
        記，原告證件遭他人冒用，原告並無違法情事。
　(二)被告主張之理由：
      1.本案原告於桃園縣桃園市○○路33巷19號1樓經營巷口飲
        料店（內設投幣式卡拉OK），依內政部91年10月22日台
        內營字第0910086347號令修正「建築法第七十三條執行
        要點」附表二建築物使用項目舉例表，係屬B1類視聽歌
        唱業，然該建築物未辦理建築物使用用途變更。
      2.本府工務局會同警察局及建設局於92年9月2日至該建築
        物實施公共安全檢查時，當場查獲現場設有投幣式卡拉
        OK設備，供不特定人士唱歌飲酒，其建築物未合法使用
        ，擅自將建築物做B1類視聽歌唱業，且避難層出入口封
        閉阻塞、隔間牆面及天花板裝修材料為易燃材料（木板
        ），現場工作人員亦簽名坦承不諱（如附公共安全檢查
        記錄表影本），故本府依違反建築法第73條第2項及第7
        7條第1項規定，課以建築物使用人罰鍰處分。
      3.依內政部93年1月8日台內訴字第0920008110號訴願決定
        書認為：「……原處分機關以系爭建築物係為老舊合法
        建築物，僅得作為住宅使用，即逕自認定系爭建築物有
        擅自變更使用類組之使用，並依建築法第91條第1項第1
        款處罰，雖欠允當，惟系爭建築物既經原處分機關查明
        訴願人仍有未合法使用其建築物構造及設備，依同法第
        91條第1項第2款處罰訴願人最低罰鍰新台幣6萬元，是本
        案駁回之結果則一，原處分仍應予以維持。」故本府依
        建築法第91條第1項規定所為之處分並無不合。
      4.另依原告所訴：「其身分證遭人冒用設立營業商號，…
        …提起訴願…」云云，經查本案本府至該建築物實施公
        共安全檢查時，其負責人資料係由員工提供，且本府核
        發之桃商登字第09204010號營利事業登記證所載負責人
        亦為原告（如附營利事業登記抄本），本府工務局桃縣
        工使字第092Ｅ012166號處分書以雙掛號郵件寄至受處分
        人（原告）戶籍所在地，該處分書亦由原告蓋章收受，
        故原告其身分遭冒用之主張應不可採。
      5.法令依據：
        (1)建築法第73條第2項規定：建築物應依核定之使用類組
          使用，其有變更使用類組或有第九條建造行為以外主
          要結構、防火區劃、防火避難設施、消防設備、停車
          空間及其他與原核定使用不合之變更者，應申請變更
          使用執照。但建築物在一定規模以下之使用變更，不
          在此限。
        (2)同法第77條第1項規定：建築物所有權人、使用人應維
          護建築物合法使用與其構造及設備安全。
        (3)同法第91條規定：有左列情形之一者，處建築物所有
          權人、使用人、機械遊樂設施之經營者新臺幣6萬元以
          上30萬元以下罰鍰，並限期改善或補辦手續，屆期仍
          未改善或補辦手續而繼續使用者，得連續處罰，並限
          期停止其使用。必要時，並停止供水供電、封閉或命
          其於期限內自行拆除，恢復原狀或強制拆除：
          違反第73條第2項規定，未經核准變更使用擅自使用
            建築物者。
          未依第77條第1項規定維護建築物合法使用與其構造
            及設備安全者。
      6.結論：
        本案原告使用之建築物係經營B1類視聽歌唱業使用，未
        維護建築物合法使用，且避難層出入口封閉阻塞、隔間
        牆面及天花板裝修材料為易燃材料（木板），已違反建
        築法第77條第1項規定，故本府依據同法第91條第1項規
        定予以建築物使用人處分應無違誤。
　　理  由
一、原告經合法通知，未於言詞辯論期日到場，核無行政訴訟法
    第218條準用民事訴訟法第386條各款所列情形，爰依被告之
    聲請，由其一造辯論而為判決。
二、按「建築物應依核定之使用類組使用，其有變更使用類組或
    有第九條建造行為以外主要結構、防火區劃、防火避難設施
    、消防設備、停車空間及其他與原核定使用不合之變更者，
    應申請變更使用執照。但建築物在一定規模以下之使用變更
    ，不在此限。」、「建築物所有權人、使用人應維護建築物
    合法使用與其構造及設備安全。」、「有左列情形之一者，
    處建築物所有權人、使用人、機械遊樂設施之經營者新臺幣6
    萬元以上30萬元以下罰鍰，並限期改善或補辦手續，屆期仍
    未改善或補辦手續而繼續使用者，得連續處罰，並限期停止
    其使用。必要時，並停止供水供電、封閉或命其於期限內自
    行拆除，恢復原狀或強制拆除：一、違反第73條第2項規定，
    未經核准變更使用擅自使用建築物者。二、未依第77條第1項
    規定維護建築物合法使用與其構造及設備安全者。」分別為
    92年6月5日修正公布之建築法第73條第2項、第77條第1項、
    第91條第1項第1、2款所規定。
三、本件被告以原告違反建築法第73條第2項、第77條第1項規定
    ，乃依同法第91條第1項，以92年9月17日桃縣工使字第
    092E012166號處分書處原告（建築物使用人）新臺幣6萬元罰
    鍰，並請於文到30日內恢復原狀或補辦手續，原告不服，提
    起訴願遭決定駁回，循序起訴意旨略以：該店原係原告與三
    位女子合夥經營的，惟原告於92年5月即未再經營了，當初曾
    要求索回身份證未果，本案被查獲時，係他人以原告之身份
    證件提出供被告查核登記，原告證件遭他人冒用，並無違法
    云云。
四、卷查原告於桃園縣桃園市○○路33巷19號1樓建築物經營「巷
    口飲料店」，被告機關所屬工務局於92年9月2日會同建設局
    及警察局執行建築物公共安全之構造及設備檢查時，當場查
    獲現場設有投幣式卡拉OK設備，供不特定人士唱歌飲酒，其
    建築物未合法使用，擅自將建築物做B1類視聽歌唱業，且避
    難層出入口封閉阻塞、隔間牆面及天花板裝修材料為易燃材
    料（木板）各情，有營利事業登記資料及公共安全檢查記錄
    表附卷可稽，堪認屬實。又被告認定系爭建物係屬民國64年
    之前即存在之合法老舊建物，尚無使用用途之限制，故原處
    分認定系爭建物擅自變更使用類組之使用，違反建築法第73
    條第2項規定，並依建築法第91條第1項第1款規定處罰乙節，
    容有未洽；惟系爭建物既有未合法使用其建築物構造及設備
    之情事，依同法第91條第1項第2款規定，被告據以處原告最
    低罰鍰新台幣6萬元，訴願決定以其結果相同，乃維持原處分
    ，並無不合。
五、原告雖以前情為爭執；惟查當事人主張事實須負舉證責任倘
    其所提出之證據不足為主張事實之證明自不能認其主張之事
    實為真實，改制前行政法院36年判字第16號判例要旨可資參
    照，本件被告至該建築物實施公共安全檢查時，其負責人資
    料係由員工提供，且被告核發之桃商登字第09204010號營利
    事業登記證所載負責人亦為原告（有卷附營利事業登記抄本
    可按），上揭被告桃縣工使字第092Ｅ012166號處分書以雙掛
    號郵件寄至受處分人（原告）戶籍所在地，該處分書亦由原
    告蓋章收受，有掛號郵件回執附原處分卷可稽；故原告空言
    主張身分遭冒用，尚難採據。
六、綜上所述，原告起訴論旨，並非可採；被告以原告違反建築
    法第77條第1項規定，乃依同法第91條第1項第2款規定，以92
    年9月17日桃縣工使字第092E012166號處分書處原告（建築物
    使用人）最低度新臺幣6萬元罰鍰，並請於文到30 日內恢復
    原狀或補辦手續，揆諸首揭規定，並無違誤，訴願決定遞予
    維持，亦無不合，原告起訴請求撤銷原處分及訴願決定，為
    無理由，應予駁回。
據上論結，本件原告之訴為無理由，爰依行政訴訟法第218條、民
事訴訟法第385條第1項前段、行政訴訟法第98條第3項前段判決如
主文。
中    華    民    國     94    年    5    月   12     日
                  第六庭審判長法  官   林樹埔
                              法  官　 曹瑞卿
                              法  官　 許瑞助
上為正本係照原本作成。
如不服本判決，應於送達後20日內，向本院提出上訴狀並表明上
訴理由，如於本判決宣示後送達前提起上訴者，應於判決送達後
20日內補提上訴理由書（須按他造人數附繕本）。
中    華    民    國     94    年    5    月   12     日
                              書記官   吳芳靜
